臺灣高等法院刑事判決
109年度交上易字第356號
上  訴  人  
即  被  告  劉國龍


上列上訴人因公共危險案件，不服臺灣宜蘭地方法院109年度交
易字第178號，中華民國109年9月9日第一審判決（起訴案號：臺
灣宜蘭地方檢察署109年度偵字第3675號），提起上訴，本院判
決如下：
    主  文
上訴駁回。
    事  實
一、劉國龍於民國109年6月10日13時30分前某時許，在宜蘭縣○○
    鄉○○路0段000巷00弄00號住處內飲酒後，未待體內酒精代謝
    完畢，猶處於吐氣所含酒精濃度達每公升0.25毫克以上之狀
    態，不顧其注意力及操控力可能因酒精作用之影響而降低，
    竟仍基於酒後駕駛動力交通工具之犯意，於同日13時30分許
    ，騎乘車牌號碼000-000普通重型機車行駛於公眾往來之道
    路上，並於同日13時50分許，行經宜蘭縣員山鄉溪洲路時，
    與員警所騎機車會車，因其有車速過快且臉有潮紅之情形，
    員警遂迴車欲前往攔停，劉國龍見狀即於13時57分許騎至溪
    洲路000號之鋁窗店內停車，員警亦立即於15秒後尾隨進入
    該店內盤查劉國龍身分，且過程中發現劉國龍身上散發濃厚
    酒味，遂經劉國龍同意於15時24分許，對其施以酒精濃度測
    試，結果測得其吐氣酒精濃度高達每公升0.98毫克，始悉上
    情。
二、案經宜蘭縣政府警察局報請臺灣宜蘭地方檢察署檢察官偵查
    起訴。
    理  由
壹、證據能力方面：
一、按警察對於已發生危害或依客觀合理判斷易生危害之交通工
    具，得予以攔停並採行下列措施：一、要求駕駛人或乘客出
    示相關證件或查證其身分；三、要求駕駛人接受酒精濃度測
    試之檢定，警察職權行使法第8條第1項第1、3款定有明文。
    經查：員警簡瑞英、林杰旻於109年6月10日共同擔服12至16
    時之交通稽查勤務，於13時50分許，行經員山鄉溪洲路段時
    ，與上訴人即被告（下稱被告）劉國龍騎乘之普通重型機車
    會車，發現被告車速過快且有臉色潮紅情狀，認被告有酒後
    駕車情事，遂立即迴車欲上前攔停，被告見狀即於13時57分
    許騎至溪洲路000號之鋁窗店內停車，員警亦立即於15秒後
    尾隨進入該店內盤查劉國龍身分，且過程中發現被告身上散
    發濃厚酒味，經被告以礦泉水漱口且休息約1小時後，在友
    人陪同下，經被告同意於15時24分許，對其施以酒精濃度測
    試，結果測得其吐氣酒精濃度高達每公升0.98毫克之過程，
    為被告所不爭執，並有其警詢筆錄及員警職務報告各1份在
    卷可查（見109年度偵字第3675號卷，下稱偵卷，第5頁背面
    、第27頁）；且員警於被告進入鋁窗店後約15秒許亦跟隨進
    入店中一節，亦有該店監視器錄影畫面翻拍照片存卷可考（
    見偵卷第33頁，本院卷第35至40頁）。足徵員警依客觀情狀
    （即被告車速過快且有臉色潮紅）合理判斷被告駕駛之交通
    工具對公眾易生危害，而欲對被告實施攔停、查證身分之措
    施，然被告迅速駛入鋁窗店中，員警隨即於「15秒」後追躡
    進入該店，查驗身分期間因被告身上有明顯酒味，疑為酒後
    駕車之現行犯，方轉為犯罪調查之發動，於被告以礦泉水漱
    口、休息約1小時後，經被告同意施以酒精濃度測試，該過
    程符合前述警察職權執行法之規定，核其程序並無違法，取
    得之證據證據能力當無疑慮。被告上訴徒以：員警在其進入
    鋁窗店內「20分鐘」後才要我進行酒測，執法不當云云（見
    本院卷第17頁）而爭執取證之過程，所述略與事證未符，被
    告空言指摘程序違法，所辯不足採信。
二、另按被告以外之人於審判外之陳述，雖不符刑事訴訟法第15
    9條之1至第159條之4之規定，而經當事人於審判程序同意作
    為證據，法院審酌該言詞陳述或書面陳述作成時之情況，認
    為適當者，亦得為證據。又當事人、代理人或辯護人於法院
    調查證據時，知有第159條第1項不得為證據之情形，而未於
    言詞辯論終結前聲明異議者，視為有前項之同意，同法第15
    9條之5亦有明定。查本件檢察官、被告就本判決下列所引被
    告以外之人於審判外陳述之證據能力均未爭執，迄至言詞辯
    論終結，亦未對該等證據之證據能力聲明異議，本院審酌該
    些供述證據作成時，核無違法取證或其他瑕疵，認為以之作
    為本案之證據屬適當，自有證據能力。其餘資以認定被告犯
    罪事實之非供述證據，均查無違反法定程序取得之情形，依
    刑事訴訟法第158條之4反面規定，亦具證據能力。
貳、實體方面：
一、訊據被告對於109年6月10日13時30分許，騎乘車牌號碼000-
    000普通重型機車行駛於道路上，並於同日13時50分許，行
    經宜蘭縣員山鄉溪洲路時遭員警駕車尾隨欲攔停，其見狀即
    於13時57分許騎至溪洲路000號之鋁窗店內停車，經以礦泉
    水漱口、休息1小時後，被告同意於15時24分許，對其施以
    酒精濃度測試，結果測得其吐氣酒精濃度高達每公升0.98毫
    克之事實，並未爭執（見偵卷第5頁背面；原審卷第44頁、
    第50頁；本院卷第72頁），並有宜蘭縣政府警察局交通隊當
    事人酒精測定紀錄表、宜蘭縣○○○○○○○○○道路○○○○○○○○○○○號
    查詢機車車籍資料、證號查詢機車駕駛人資料、員警職務報
    告、卷附鋁窗店內監視器錄影畫面及翻拍照片等在卷足憑（
    見偵卷第7、8、11、12、27、33頁，本院卷第35至40頁），
    故上開事實堪以認定。被告既然於施以酒精濃度測試後，經
    測得高達每公升0.98毫克之結果，且施測過程中，經員警發
    現其臉色潮紅、身上有明顯酒味之情狀，足見被告於當日13
    時30分許駕車上路前有飲用酒類之行為無誤。至於被告雖一
    再表示是「於6月9日16至17時許在住處內飲用啤酒3罐」一
    語（見偵卷第25頁背面，原審卷第44頁，本院卷第72頁），
    然依其所述飲酒時間未長且未豪飲酒類之情狀，至本案施以
    酒精濃度測試之15時24分許，已相距約23小時，當已代謝甚
    久，況且被告於當日（除酒類外）並未食用其他酒類製品，
    亦經其於偵查中自陳在案（見偵卷第25頁背面），縱使施以
    測試當不至於測得本案如此高之數值，是其所述「飲酒時間
    」核與前揭客觀事證顯然未合，難認屬真實，尚難採信（原
    審雖依被告所陳認定飲酒之時間，然此無礙本件被告「於當
    日13時30分許駕車上路前有飲用酒類」之事實認定，逕予更
    正即可，自不構成撤銷事由）。綜上，被告前揭犯行已臻明
    確，應予依法論科。
二、論罪科刑：
  ㈠核被告所為，係犯刑法第185條之3第1項第1款之駕駛動力交
    通工具而有吐氣所含酒精濃度達每公升零點二五毫克以上情
    形罪。
　㈡被告於107年間因公共危險案件，經原審法院以107年度交易
    字第183號判決判處有期徒刑7月，提起上訴後，經本院以10
    7年度交上易字第375號判決駁回上訴確定，於108年6月8日
    執行完畢出監等情，有本院被告前案紀錄表1份附卷可按，
    其於徒刑執行完畢後，5年內故意再犯本件有期徒刑之罪，
    為累犯，另審酌釋字第775 號解釋意旨，參以被告於91年、
    98年、105年及107年間已有多次酒後駕車之公共危險犯行，
    並經檢察官為緩起訴處分或經法院判處罪刑確定及執行完畢
    ，又再犯本件相同之犯行，惡性非輕，顯見其對於刑罰之反
    應力薄弱，應依刑法第47條第1項之規定加重其最低本刑。
三、駁回上訴之理由：
　㈠原審審理結果，認被告所犯罪證明確，因而適用刑法第185條
    之3第1項第1款、第47條第1項第11條之規定，並說明審酌
　　被告前有多次酒後駕車之前案紀錄，竟一再酒後駕車，未能
    從前案記取教訓，明知酒精成分對人之意識能力具有不良影
    響，酒後騎機車對一般往來之公眾及駕駛人自身皆具有高度
    危險性，漠視自己安危及公眾安全，於飲酒後吐氣所含酒精
    濃度高達每公升0.98毫克後，心存僥倖騎機車行駛於公眾往
    來的道路上，危害行車安全，暨其為國中畢業之教育程度、
    從事粗工、未婚，家庭經濟狀況及犯後坦承犯行之態度等一
    切情狀，量處有期徒刑8月。經核原判決認事用法，尚無違
    誤，量刑亦屬妥適。
  ㈡被告上訴主張：本件施測過程不當，且原審量刑過重，請求
    從輕量刑云云。惟本件取證程序並無違法，業如前述，被告
    空言指摘員警施測程序，無足採信；另按刑事審判旨在實現
    刑罰權分配正義，故法院對有罪被告科刑，應符合罪刑相當
    原則，使輕重得宜，罰當其罪，以契合社會法律感情，此所
    以刑法第57條明定科刑時應審酌一切情狀，尤應注意該條所
    列10款事項以為科刑輕重之標準，俾使法院就個案量刑，能
    斟酌至當。量刑輕重係屬事實審法院得依職權自由裁量事項
    ，苟已斟酌刑法第57條各款所列情狀而未逾越法定刑度，不
    得遽指為違法（最高法院98年台上字5002號判決意旨參照）
    。本件原審判決已以被告之責任為基礎，實已就被告之犯後
    態度、犯罪動機、手段、犯罪所生之危害等刑法第57條各款
    所列情形為科刑輕重標準之綜合考量，在法定刑度內，斟酌
    科刑，尚無偏執一端，致明顯失出失入之違法或不當，客觀
    上不生量刑裁量權濫用或違反比例原則、罪刑均衡原則之情
    形，與罪刑相當原則無悖，核無不合，自無違法之可言。被
    告徒以前詞上訴主張原審量刑過重，請求再予輕判云云，難
    認有據。從而，被告之上訴，均為無理由，應予駁回。　
據上論斷，應依刑事訴訟法第368條，判決如主文。
本案經檢察官江佩蓉提起公訴，檢察官陳昱旗到庭執行職務。
中　　華　　民　　國　　109 　年　　12　　月　　31　　日
                  刑事第十一庭  審判長法　官  周煙平
                                      法　官  吳炳桂
                                      法　官  陳俞伶
以上正本證明與原本無異。
不得上訴。
                                      書記官  朱家麒
中　　華　　民　　國　　109 　年　　12　　月　　31　　日
附錄：本案論罪科刑法條全文
中華民國刑法第185條之3
駕駛動力交通工具而有下列情形之一者，處2年以下有期徒刑，
得併科20萬元以下罰金：
一、吐氣所含酒精濃度達每公升零點二五毫克或血液中酒精濃度
    達百分之零點零五以上。
二、有前款以外之其他情事足認服用酒類或其他相類之物，致不
    能安全駕駛。
三、服用毒品、麻醉藥品或其他相類之物，致不能安全駕駛。
因而致人於死者，處3年以上10年以下有期徒刑；致重傷者，處1
年以上7年以下有期徒刑。
曾犯本條或陸海空軍刑法第五十四條之罪，經有罪判決確定或經
緩起訴處分確定，於5年內再犯第一項之罪因而致人於死者，處
無期徒刑或5年以上有期徒刑；致重傷者，處3年以上10年以下有
期徒刑。